臺灣臺南地方法院民事判決
111年度家繼訴字第72號
原      告  吳春蜜  
訴訟代理人  周庭瑤  
被      告  吳陳秀英
            吳明成  
            吳春菊  
兼上列三人
訴訟代理人  吳和生  
被      告  吳和滿  
上列當事人間請求分割遺產事件，經本院於民國111年10月4日言
詞辯論終結，判決如下：
    主    　文
兩造公同共有如附表一所示之遺產，依如附表一「本院認定分割
方法」欄所示分割方法分割。
訴訟費用由兩造依如附表二所示應繼分比例負擔。
    事實及理由
甲、程序方面：被告吳陳秀英、吳明成、吳和生、吳春菊均經合
    法通知，無正當理由，未於言詞辯論期日到場，核無民事訴
    訟法第386條各款所列情形，爰依原告之聲請，由其一造辯
    論而為判決。
乙、實體方面：
一、原告起訴主張：　　　　　　
（一）被繼承人吳清雄於民國111年2月14日死亡，遺有如附表一
      所示之遺產，由被繼承人吳清雄之配偶即被告吳陳秀英，
      被繼承人吳清雄之子女即原告與被告吳明成、吳和生、吳
      春菊、吳和滿為全體繼承人，應繼分如附表二所示。如附
      表一所示遺產並無不能分割之情形，兩造亦無法達成遺產
      分割方式之協議，原告自得依民法第1164條規定訴請分割
      遺產。
（二）被告吳明成、原告先前曾為支付被繼承人吳清雄生前醫療
      、看護費用、生活費用，及身後之喪葬費用等，被告吳明
      成自被繼承人吳清雄之將軍區農會活期存款中提領50萬元
      、原告自被繼承人吳清雄之京城銀行活期存款帳戶中提領
      30萬元，此部分金額應自遺產中扣除。
（三）原告與被告吳陳秀英、吳明成、吳和生、吳春菊已達成協
      議，考量被告吳陳秀英年事已高，日後需用現金，故現金
      悉數全由被告吳陳秀英繼承，不動產部分因惟恐被告吳陳
      秀英日後智力退化無法處理，由其他繼承人繼承，由原告
      、被告吳明成、吳和生、吳春菊、吳和滿各繼承5分之1。
      請求依如附表一「原告主張分割方法」欄所示方法分割。
（四）聲明：兩造公同共有被繼承人吳清雄所遺如附表一所示之
      遺產，由兩造依如附表一「原告主張分割方法欄」所示之
      方法分割。
二、被告答辯略以：
（一）被告吳和滿主張：請求依如附表一「被告吳和滿主張分割
      方法」欄所示方法分割。全體繼承人之前有達成遺產分割
      協議，原告也有簽名，後來大家又變卦等語。
（二）被告吳陳秀英、吳明成、吳和生、吳春菊具狀表示：同意
      原告主張如附表一「原告主張分割方法」欄所示分割方法
      等語。
三、得心證之理由：　　　
（一）按繼承人有數人時，在分割遺產前，各繼承人對於遺產全
      部為公同共有；繼承人得隨時請求分割遺產，但法律另有
      規定或契約另有訂定者，不在此限；又公同共有物之分割
      ，除法律另有規定外，準用關於共有物分割之規定，民法
      第1151條、第1164條、第830條第2項分別定有明文。次按
      繼承人欲終止其間之公同共有關係，惟有以分割遺產之方
      式為之，又將遺產之公同共有關係終止改為分別共有關係
      ，性質上屬分割遺產方法之一，最高法院82年度臺上字第
      748號裁判亦可資參照。　　　
（二）查原告主張被繼承人吳清雄於111年2月14日去世，遺有如
      附表一所示之遺產，而兩造為其全體繼承人等情，有原告
      所提戶籍謄本、繼承系統表、遺產稅免稅證明書影本、存
      摺影本、遺產稅金融遺產參考清單、土地登記第一類謄本
      影本、房屋稅籍證明書影本，及臺南市佳里地政事務所11
      1年9月8日所登字第1110085775號函檢送之繼承登記資料
      在卷可稽，堪可採信。
（三）被告吳和滿辯稱兩造前於111年5月17日達成遺產分割方式
      之協議云云，業據原告否認，並主張被告吳明成固於111
      年3月3日提出遺產分割方案，除被告吳和滿之外其餘繼承
      人均已同意，然被告吳和滿一直拒絕蓋章，111年5月17日
      被告吳和滿去找代書後，據代書轉知被告吳和滿仍然不同
      意該遺產分割方案，同日被告吳和滿尚有傳簡訊向原告抱
      怨應該要有一塊土地分給長孫，111年8月5日本院調解期
      日結束後，被告吳和滿傳簡訊表示確定不同意之前111年3
      月3日之遺產分割方案，要交由法官審理，其餘繼承人才
      改變主意要依如附表「原告主張分割方法」欄所示方法分
      割等語（訴字卷第98至101頁），並提出簡訊截圖影本為
      證（訴字卷第105至123頁）。本院審酌被告吳和滿所提出
      111年3月3日遺產分割協議書影本（訴字卷第137至141頁
      ）上雖有原告、被告吳陳秀英、吳明成、吳和生、吳春菊
      等人之簽名或印文，惟並無被告吳和滿之簽名或印文，復
      審酌被告吳和滿不爭執原告所提出簡訊截圖影本之真正，
      而據上開簡訊內容，被告吳和滿確有於111年5月17日20時
      27分許傳訊給原告表示：「今天有公佈一些帳目，郵局部
      分尚未收到，土地一塊，另一塊本來要給大孫的不見了。
      」（訴字卷第109頁），又有傳訊向原告表示：「三月三
      日，我的承諾取消，陳述后由法官判。」（訴字卷第115
      頁），應認原告主張為可採，本件繼承人間因被告吳和滿
      態度反覆，遲遲無法辦理遺產分割登記，嗣經本院調解不
      成，被告吳和滿正式傳訊告知原告不願繼承人間協調，欲
      以訴訟方式解決本件遺產分割爭議之意，是本件繼承人間
      確實無法協議分割，而如附表一所示之遺產依法並無不能
      分割之情事，兩造亦未主張或抗辯訂有不分割之特約，則
      原告訴請裁判分割，應予准許。
（四）按遺產管理、分割及執行遺囑之費用，由遺產中支付之，
      民法第1150條定有明文。所謂遺產管理之費用，具有共益
      之性質，凡為遺產保存上所必要不可欠缺之一切費用，如
      事實上之保管費用、繳納稅捐等均屬之。本件原告主張被
      告吳明成及原告前為支付被繼承人吳清雄生前醫療、看護
      費用、生活費用，及身後喪葬費用等，分別自遺產中提領
      50萬元、30萬元，應自遺產中扣除乙情，為兩造所不爭，
      是以，本件分割遺產時，應由被繼承人吳清雄之遺產內，
      先行扣除上開金額。
（五）本件原告主張如附表一「原告主張分割方法欄」所示分割
      方式，為被告吳和滿以外其他全體繼承人具狀表示同意，
      而被告吳和滿所主張如附表一「被告吳和滿主張分割方法
      」欄所示分割方法，則使被告吳和滿分得超出其應繼分之
      遺產，而不利於其他繼承人，復為其他繼承人所不同意，
      是應以原告主張如附表一「原告主張分割方法欄」所示分
      割方式為適當，爰判決如主文所示。
（六）末按「因共有物分割、經界或其他性質上類似之事件涉訟
      ，由敗訴當事人負擔訴訟費用顯失公平者，法院得酌量情
      形，命勝訴之當事人負擔其一部」，民事訴訟法第80條之
      1定有明文，本件分割公同共有遺產之訴，係固有必要共
      同訴訟，原、被告之間本可互換地位，本件原告起訴雖於
      法有據，但被告之應訴實因訴訟性質所不得不然，是以本
      件之訴訟費用應由兩造依應繼分比例分擔，較為公允，併
      此敘明。
四、訴訟費用負擔之依據：家事事件法第51條，民事訴訟法第80
    條之1。
中　　華　　民　　國　　111 　年　　10　　月　　18　　日
                          家事法庭法　官　許嘉容　 
以上正本係照原本作成。　　　　　　　　　
如對本判決上訴，須於判決送達後20日內向本院提出上訴狀。如
委任律師提起上訴者，應一併繳納上訴審裁判費。
中　　華　　民　　國　　111 　年　　10　　月　　18　　日
 　　　　　　　　　　　　         書記官  李雅涵
　　　　　　　　　　　　　　　　
附表一       編號 種 類          標 的      權利範圍 原告主張分割方法 被告吳和滿主張分割方法 本院認定分割方法  1  土地 臺南市○○區○○段000地號   1/3 分割為分別共有，由吳春蜜、吳明成、吳和滿、吳和生、吳春菊各分割得5分之1之權利範圍 被告吳和滿得1/9 分割為分別共有，由吳春蜜、吳明成、吳和滿、吳和生、吳春菊各分割得5分之1之權利範圍  2 土地 臺南市○○區○○段000地號   1/3  被告吳和滿得1/9   3 土地 臺南市○○區○○段00000地號   1/3  被告吳和滿得1/9   4 土地 臺南市○○區○○段00000地號   1/3  被告吳和滿得1/9   5 土地 臺南市○○區○○段00000地號   全部  被告吳和滿得1/3   6 土地 臺南市○○區○○段000地號   1/3  被告吳和滿得1/9   7 土地 臺南市○○區○○段00000地號   1/3  被告吳和滿得1/9   8 土地 臺南市○○區○○段00000地號   1/3  被告吳和滿得1/9   9 土地 臺南市○○區○○段00000地號   全部  被告吳和滿得1/3   10 土地 臺南市○○區○○段000地號   1/3  被告吳和滿得1/9   11 土地 臺南市○○區○○○段000地號   全部  被告吳和滿得1/3   12 土地 臺南市○○區○○○段000地號   全部  被告吳和滿得1/3   13 土地 臺南市○○區○○○段000地號   全部  被告吳和滿得1/3   14 土地 臺南市○○區○○段0000地號   全部  被告吳和滿得1/3   15 土地 臺南市○○區○○段0000地號   全部  被告吳和滿得1/3   16 土地 臺南市○○區○○段0000地號   全部  被告吳和滿得1/3   17 土地 臺南市○○區○○段0000地號   全部  被告吳和滿得1/3   18 土地 臺南市○○區○○段0000地號   全部  被告吳和滿得1/3   19 土地 臺南市○○區○○段00地號   全部     20 土地 臺南市○○區○○段0000地號   2/3     21 土地 臺南市○○區○○○段000地號   全部  被告吳和滿得1/3   22 土地 臺南市○○區○○○段000地號   全部  被告吳和滿得1/3   23 土地 臺南市○○區○○段0000地號   全部  被告吳和滿得1/3   24 土地 臺南市○○區○○段0000地號   全部  被告吳和滿得1/3   25 土地 臺南市○○區○○段00地號   全部  被告吳和滿得全部   26 土地 臺南市○○區○○段00000地號   全部  被告吳和滿得全部   27 房屋 臺南市○○區○○00○0號 （稅籍編號00000000000）   全部  被告吳和滿得1/3   28 房屋 臺南市○○區○○00號（稅籍編號00000000000）   全部  被告吳陳秀英先得全部後被告吳和滿得1/3   29 存款 將軍區農會活期存款0000000000000000：653,923元及所生孳息  扣除已由被告吳明成提領500,000元，餘款由被告吳陳秀英分配取得 同左 同左  30 存款 將軍區農會定期存款079668、079683、079684：1,500,000元及所生孳息  由被告吳陳秀英分配取得 同左 同左  31 存款 京城銀行活期存款000000000000： 639,966元及所生孳息  扣除已由原告提領300,000元，餘款由由被告吳陳秀英分配取得 同左 同左  32 存款 京城銀行定期存款000000000000： 2,800,000元及所生孳息  由被告吳陳秀英分配取得 同左 同左  33 存款 中華郵政公司活期儲蓄存款00000000000000：1,006元及所生孳息  由被告吳陳秀英分配取得 同左 同左 


附表二   繼承人 應繼分比例  吳春蜜    1/6  吳陳秀英    1/6  吳明成    1/6  吳和滿    1/6  吳和生    1/6  吳春菊    1/6